---
title: "Functions Explained"
author: "Frawicz"
date: "12 de março de 2017"
output: html_document
---

Se nós tivéssemos apenas um conjunto de dados para analisar, provavelmente seria mais rápido carregar o arquivo em uma planilha e usá-la para plotar estatísticas simples. Todavia, os dados do "*gapminder*" são atualizados periodicamente, e talvez nós quiséssemos pegar essas novas informações depois e recolocá-las na nossa análise de novo. Nós também poderíamos pegar dados similares de uma fonte diferente no futuro. 

Nessa lição, nós aprenderemos como escrever uma função para que possamos repetir várias operações com um único comando.


O que é uma função?

Funções juntam uma sequência de operações em um todo, preservando isso para um uso contínuo, funções tem como característica:

* Um nome que possamos invocar e lembrar depois
* Um alívio para a necessidade de lembrar operações individuais
* Um conjunto definido de entradas e suas esperadas saídas
* Ricas conexões para o grande meio de programação

# Defining a function

Vamos abrir um novo arquivo *script* do R em "*functions/directory*" e chamá-lo de functions-lesson.R


```{r my_sum} 
my_sum <- function(a, b) {
  the_sum <- a + b
  return(the_sum)
}

```
Vamos definir a função fahr_to_kelvin para converter a temperatura de Fahrenheit para Kelvin
```{r fahr_to_kelvin}
fahr_to_kelvin <- function(temp) {
  kelvin <- ((temp - 32) * (5 / 9)) + 273.15
  return(kelvin)
}
```
Quando chamamos a função, os valores que passamos aos argumentos são assinalados às variáveis para que possamos usá-las dentro de uma função. Dentro da função nós usamos uma "afirmação de retorno" - um "*return statement" - para retornar o resultado para quem pedir. 

#dica
Uma característica única do R é que uma afirmação de retorno não é requerida. O R retorna automaticamente qualquer variável que está na última linha do corpo da função. Mas por clareza, nós vamos explicitamente definir a afirmação de retorno.

Vamos tentar rodar nossa função. Chamar a nossa função não é diferente de chamar qualquer outra função.

```{r duelo}
# freezing point of water
fahr_to_kelvin(32)
```
```{r duelo 2}
# boiling point of water
fahr_to_kelvin(212)
```

#Desafio 1

Escreva uma função chamada *kelvin_to_celsius* que pega a temperatura em kelvin e transforma em celsius. 

Dica: para converter de Kelvin para Celsius, é só subtrair 273.15

Escreva uma função *kelvin_to_celsius* que pega a temperatura em Kelvin e transforma em celsius

```
kelvin_to_celsius <- function(temp) {
 celsius <- temp - 273.15
 return(celsius)
}
```

#Combinando Funções

O real poder das funções está em mesclar e combinar as funções em maiores para conseguir o efeito desejado.

Vamos definir duas funções que convertem a temperatura de Fahrenheit para Kelvin e de Kelvin para Celsius.

```
fahr_to_kelvin <- function(temp) {
  kelvin <- ((temp - 32) * (5 / 9)) + 273.15
  return(kelvin)
}

kelvin_to_celsius <- function(temp) {
  celsius <- temp - 273.15
  return(celsius)
}
```

#Desafio 2
Defina a função que converte diratamente de Fahrenheit para Celsius, reutilizando as duas funções acima (ou usando as funções que preferir)

Solução para o desafio 2
Defina a função que converte diratamente de Fahrenheit para Celsius, reutilizando as duas funções acima


```
fahr_to_celsius <- function(temp) {
  temp_k <- fahr_to_kelvin(temp)
  result <- kelvin_to_celsius(temp_k)
  return(result)
}
```

Vamos definir uma função que calcula o Produto Interno Bruto de uma nação a partir dos dados disponíveis no nosso conjunto de dados.


```
# Pega o conjunto de dados e multiplica pela coluna de população
# com a coluna do PIB per capta
calcGDP <- function(dat) {
  gdp <- dat$pop * dat$gdpPercap
  return(gdp)
}
```

Nós definimos *calcGDP* ao assinalar a saída da *função*. A lista dos nomes dos argumentos está contida dentro dos parênteses. Depois, o corpo da função - as afirmações executadas quando você chama a função - está contida dentro das chaves ({}).

Nós dividimos as afirmações dentro do corpo por dois espaços. Isso deixa o código mais fácil de entender, mas não afeta seu modo de operação.

Quando nós chamamos a função, os valores que passamos a ela são assinalados para os argumentos, que se tornam variáveis dentro do corpo da função.

Dentro da função, nós usamos a função *return* para retornar o resultado. A função de retorno é opcional: o R vai automaticamente retornar os resultados qualquer que seja o comando executado na última linha da função.

```
calcGDP(head(gapminder))
```

Isso não é muito informativo. Vamos adicionar mais argumentos para que possamos extrair informações por ano e por país.

```
# Pega o conjunto de dados e multiplica pela coluna de população
# com a coluna do PIB per capta
calcGDP <- function(dat, year=NULL, country=NULL) {
  if(!is.null(year)) {
    dat <- dat[dat$year %in% year, ]
  }
  if (!is.null(country)) {
    dat <- dat[dat$country %in% country,]
  }
  gdp <- dat$pop * dat$gdpPercap

  new <- cbind(dat, gdp=gdp)
  return(new)
}
```

Se você já está escrevendo essas funções em um script do R separado(uma boa ideia!), você pode carregar essas funções para a nossa sessão do R usando a função *source*.

```
source("functions/functions-lesson.R")
```
OK, agora tem muitas coisas acontecendo com essa função. Em português claro, a função agora subdivide os dados por ano, se o argumento *year* não estiver vazio, depois ele subdivide o resultado por país se o argumento *country* não estiver vazio. Após tudo isso, ele calcula o PIB para quaisquer subconjuntos que surgem depois dessas operações dos dois passos anteriores. A função adiciona o PIB como uma nova coluna para os dados subdivididos e retorna isso como o resultado final. Você pode ver que a saída final é muito mais informativa que um vetor de números.

Vamos ver o que acontece quando especificamos um ano. 

```
head(calcGDP(gapminder, year=2007))
```

Ou, para um país específico:

```
calcGDP(gapminder, country="Australia")
```

Ou os dois:

```
calcGDP(gapminder, year=2007, country="Australia")
```

Vamos passar pelo corpo da função:

```
calcGDP <- function(dat, year=NULL, country=NULL) {
```

Aqui nós adicionamos dois argumentos, *year* e *country*. Nós os colocamos como argumentos *default* usando a função Null usando o operador = na definição. Isso significa que esses argumentos vão pegar esses valores a não ser que o usuário especifique de maneira diferente.

```
  if(!is.null(year)) {
    dat <- dat[dat$year %in% year, ]
  }
  if (!is.null(country)) {
    dat <- dat[dat$country %in% country,]
  }
  ```




