---
title: "Parte 2"
author: "Mário"
date: "11 de março de 2017"
output: html_document
---

## Vetorização

É de extrema relevância compreender que o R é vetorizado. Isso quer dizer que variáveis e funções podem receber vetores. 

Veja os exemplos abaixo:

```{r}
1:5
```
```{r}
2^(1:5)
```
```{r}
x <- 1:5
2^x
```

A possibilidade de variáveis e funções receber valores faz do R um software extremamente poderoso. Este tópico essa abordado com mais detalhes adiante.

## Controlando o ambiente de trabalho

Existem alguns comandos que o usuário pode utilizar para interagir com o ambiente de trabalho do R.

A função *ls* lista todas as variáveis e funções gravadas no ambiente de trabalho.

```{r}
ls()
```

> Dica: Objetos escondidos
A função não mostra as variáveis e funções que começão com "." Para listar todos os objetos, inclusive os que iniciam com ".", digite ls(all.names=TRUE) e não ls().

Note que na função *ls* não é necessário fornecer argumentos, mas é necessário colocar parêntesis para que o R entenda que se trata de uma função.

Perceba que se digitarmos apenas *ls*, o R nos fornece o código fonte da função.

```{r}
ls
```

Pode ser interessante deletar objetos que não serão utilizados adiante. Para isso utilizamos a função *rm*.

```{r}
rm(x)
```

Se muitos objetos devem ser excluídos de uma só vez não há necessidade de excluir um por um. Basta utilizar a função *ls* conjugada com a *rm* da seguinte forma:

```{r}
rm(list=ls())
```

Neste caso duas funções foram utilizadas em conjunto. Sempre que este for o caso o que está localizado dentro do parêntesis mais interno será avaliado primeiro e assim em diante.

No caso acima foi especificado que o resultado da função *ls* deveria ser usado na forma de lista *list* como argumento da função *rm*. Quando destinados valores de argumentos a funções por nome, o operador a ser utilizado deverá ser o símbolo **=**.

Se utilizarmos <- teremos efeitos indesejados ou  mensagens de erro.

```{r eval=FALSE}
rm(list <- ls())
```
> Erro: símbolo inesperado em : "rm(list <- ls() rm"

> Dica: Avisos vs Erros
Fique atento pois o R poderá fazer algo inesperado!. Erros, como no caso acima, ocorrem quando o R não consegue efetuar as operações. Avisos, por outro lado, indicam que o R conseguiu efetuar as  operações, mas algo  provavelmente não ocorreu como esperado.
Em ambos os casos, as mensagens que o R fornece ajudam a consertar o problema.

## Pacotes do R

É possível adicionar funções ao R através da escrita de pacote escritos por você mesmo, ou por pacotes escritos por outras pessoas. Hoje existam mais de 7000 pacotes disponíveis no CRAN (*the comprehensive R archive network*). O R e o Rstudio possuem são funcionais no quesito de gerenciamento de pacotes:

* É possível ver quais pacotes estão instalados. Para isso devemos digitar *installed.packages()*.
* É possível instalar novos pacotes ao digitar *install.packages("packagename")*, onde *packagename* é o nome do pacote a ser instalado. 
* É possível atualizar pacotes já instalados. A função utilizada é *update.packages()*.
* É possível remover pacotes com função a *remove.packages("packagename")* 
* É possível tornar um pacote habilitado ao uso. A função neste caso é *library(packagename)*.

> Desafio 1

Quais nomes a seguir são válidos para variáveis no R ?

*  min_height
*  max.height
*  _age
*  .mass
*  MaxLength
*  min-length
*  2widths
*  celsius2kelvin

> Desafio 2
Quais serão os valores das variáveis definidas abaixo ?

* massa <- 47.5
* idade <- 122
* massa <- mass * 2.3
* idade <- age - 20

> Desafio 3

Rode os códigos do desafio anterior, escreva um comando e compare *massa* com *idade*. A massa é maior que a idade ? 

> Desafio 4

Limpe o seu ambiente de trabalho. Delete as variáveis *massa* e *idade*.

> Desafio 5

Instale os pacotes *ggplot2*, *plyr* e *gapminder*.

> Pontos chave

* Use o RStudio para escrever e rodar programas em R.
* o R possui os operadores aritméticos e funções matemáticas usuais.
* Use *<-* para designar valores para variáveis.
* Use *ls()* para listar as variáveis de um programa.
* Use *rm()* para deletar objetos de um programa.
* Use *install.packages()* para instalar pacotes.
