---
title: "Creating_Publication-Quality_Graphics"
author: "Nícolas Romano"
date: "9 de março de 2017"
output: html_document
---

```{r setup, include=FALSE}
knitr::opts_chunk$set(echo = TRUE)
```

Visão geral

    Aula: 60 min
    Exercícios: 20 min
    Perguntas
      
      Como posso criar gráficos de qualidade para publicação em R?  
      
    Objetivos
     
      Aprender a usar o ggplot2 para gerar gráficos de qualidade para publicação.
      Para entender a gramática básica de gráficos, incluindo as camadas de estética com *aesthetic* e de geometria com *geometry*, adicionando estatísticas com *statistics*, usando transformações de escala com *scale transformation*, dividindo com cor ou painéis por grupos com *grouping*.
         
         

Plotar nossos dados é uma das melhores maneiras de explorá-los rapidamente e também as várias relações entre variáveis.

Existem três sistemas de plotagem principais no R, o [base plotting system](http://www.statmethods.net/graphs/), o pacote [lattice](http://www.statmethods.net/advgraphs/trellis.html) e o pacote [ggplot2](http://www.statmethods.net/advgraphs/ggplot2.html).

Hoje vamos aprender sobre o pacote ggplot2, porque é o mais eficaz para a criação de gráficos de qualidade de publicação.

ggplot2 é construído sobre a gramática de gráficos, a ideia de que qualquer plot pode ser expresso a partir do mesmo conjunto de componentes: um conjunto de dados, um sistema de coordenadas e um conjunto de geoms - a representação visual dos *data points*.

A chave para entender ggplot2 é pensar em uma figura em camadas. Essa ideia pode ser familiar para você se você usou programas de edição de imagem como Photoshop, Illustrator ou Inkscape.

Vamos começar com um exemplo:

```{r ggplot2}
#install.packages("ggplot2")
library("ggplot2")
gapminder <- read.csv("https://raw.githubusercontent.com/swcarpentry/r-novice-gapminder/gh-pages/_episodes_rmd/data/gapminder-FiveYearData.csv",stringsAsFactors = F)
ggplot(data = gapminder, aes(x = gdpPercap, y = lifeExp)) + 
  geom_point()
```

Então a primeira coisa que fazemos é chamar a função ggplot. Esta função permite que R saiba que estamos criando um novo *plot* e que qualquer dos argumentos que damos à função ggplot são as opções globais para o *plot*: elas se aplicam a todas as camadas do gráfico.

Passamos em dois argumentos para ggplot. Primeiro, dizemos ao ggplot quais dados queremos mostrar na nossa figura, neste exemplo os dados gapminder que lemos anteriormente. Para o segundo argumento passamos na função **aes**, que diz ao ggplot como varia o *data map* para as propriedades estéticas da figura, neste caso as localizações de x e y. Aqui nós dissemos ao ggplot que queremos *plotar* a coluna "gdpPercap" do data frame gapminder no eixo x, e a coluna "lifeExp" no eixo y. Observe que não precisamos explicitamente passar essas colunas (por exemplo, x = gapminder [, "gdpPercap"]), isso ocorre porque o ggplot é inteligente o suficiente para saber olhar os dados dessa coluna!

Por si só, a chamada para ggplot não é suficiente para desenhar uma figura:

```{r ggplot2_nao_inteligente}
ggplot(data = gapminder, aes(x = gdpPercap, y = lifeExp))
```

Precisamos dizer ao ggplot como queremos representar visualmente os dados, o que fazemos adicionando uma nova camada geom. No nosso exemplo, usamos geom_point, que diz ao ggplot que queremos representar visualmente a relação entre x e y como um scatterplot dos pontos:

```{r ggplot2_2}

ggplot(data = gapminder, aes(x = gdpPercap, y = lifeExp)) + 
  geom_point ()
```

    Desafio 1

    Modifique o exemplo para que a figura visualize como a expectativa de vida mudou ao longo do tempo:

```{r ggplot2_desafio, eval=FALSE}
ggplot(data = gapminder, aes(x = gdpPercap, y = lifeExp)) + geom_point ()
```

    Dica: o conjunto de dados gapminder tem uma coluna chamada "year", que deve aparecer no eixo x.

        Solução para Desafio 1

        Modifique o exemplo para que a figura visualize como a expectativa de vida mudou ao longo do tempo:

```{r ggplot2_desafio_resposta}
ggplot(data = gapminder, aes(x = year, y = lifeExp)) + geom_point ()
```



    Desafio 2

    Nos exemplos anteriores e no desafio usamos a função aes para dizer ao geom do scatterplot sobre as posições x e y de cada ponto. Outra propriedade *aesthetic* que podemos modificar é a cor do ponto. Modifique o código do desafio anterior para colorir os pontos pela coluna "continent". Que tendências você vê nos dados? Eles são o que você esperava?

        Solução para o desafio 2

        Nos exemplos anteriores e no desafio usamos a função aes para dizer ao geom do scatterplot sobre as posições x e y de cada ponto. Outra propriedade *aesthetic* que podemos modificar é a cor do ponto. Modifique o código do desafio anterior para colorir os pontos pela coluna "continente". Que tendências você vê nos dados? Eles são o que você esperava?

```{r ggplot2_desafio2_resposta}
ggplot(data = gapminder, aes(x = year, y = lifeExp, color=continent)) +
  geom_point()
```          
          
          
##Camadas (Layers)

Usar um scatterplot provavelmente não é o melhor modo de visualizar a mudança ao longo do tempo. Em vez disso, vamos dizer ao ggplot para visualizar os dados como um gráfico de linha:

```{r ggplot2_Layers_linha}
ggplot(data = gapminder, aes(x=year, y=lifeExp, by=country, color=continent)) +
  geom_line()
``` 

Em vez de adicionar uma camada geom_point, adicionamos uma camada geom_line. Nós adicionamos pelo *aesthetic*, que diz ao ggplot para desenhar uma linha para cada país.

Mas e se quisermos visualizar linhas e pontos na trama? Podemos simplesmente adicionar outra camada ao *plot*:

```{r ggplot2_Layers_linha_pontos}
ggplot(data = gapminder, aes(x=year, y=lifeExp, by=country, color=continent)) +
  geom_line() + geom_point()
``` 

É importante notar que cada camada é desenhada em cima da camada anterior. Neste exemplo, os pontos foram desenhados no topo das linhas. Aqui está uma demonstração:

```{r ggplot2_Layers_linha_pontospretos}
ggplot(data = gapminder, aes(x=year, y=lifeExp, by=country)) +
  geom_line(aes(color=continent)) + geom_point()
``` 

Neste exemplo, o mapeamento *aesthetic* da cor foi movido das opções de plotagem global em ggplot para a camada geom_line, de modo que ela não mais se aplica aos pontos. Agora podemos ver claramente que os pontos são desenhados no topo das linhas.

    Dica: Definir um *aesthetic* para um valor em vez de um mapeamento

    Até agora, vimos como usar um *aesthetic* (como a cor) como um mapeamento para uma variável nos dados. Por exemplo, quando usamos geom_line(aes(color = continent)), ggplot dará uma cor diferente para cada continente. Mas e se quisermos mudar a cor de todas as linhas para o azul? Você pode pensar que geom_line(aes(color = "blue")) deve funcionar, mas não. Como não queremos criar um mapeamento para uma variável específica, simplesmente movemos a especificação de cor para fora da função aes (), como esta: geom_line(color = "blue").

    Desafio 3

    Alterne a ordem das camadas de ponto e linha do exemplo anterior. O que aconteceu?

        Solução para o desafio 3

        Alterne a ordem das camadas de ponto e linha do exemplo anterior. O que aconteceu?

```{r ggplot2_Layers_pontospretos_linha}
ggplot(data = gapminder, aes(x=year, y=lifeExp, by=country)) + 
  geom_point() + geom_line(aes(color=continent)) 
``` 

        As linhas agora são desenhadas sobre os pontos!
        
        
##Transformações e estatísticas

O ggplot também facilita a sobreposição de modelos estatísticos sobre os dados. Para demonstrar, vamos voltar ao nosso primeiro exemplo:

```{r ggplot2_colorido}
ggplot(data = gapminder, aes(x = gdpPercap, y = lifeExp, color=continent)) +
  geom_point()
```

Atualmente, é difícil ver a relação entre os pontos devido a alguns outliers fortes no PIB per capita. Podemos alterar a escala de unidades no eixo x usando as funções de escala (*scale*). Estes controlam o mapeamento entre os valores de dados e os valores visuais de uma estética. Podemos também modificar a transparência dos pontos, usando a função *alpha*, que é especialmente útil quando você tem uma grande quantidade de dados que é muito agrupado.

```{r ggplot2_semoutlier}
ggplot(data = gapminder, aes(x = gdpPercap, y = lifeExp)) +
  geom_point(alpha = 0.5) + scale_x_log10()
```

A função log10 aplicou uma transformação para os valores da coluna gdpPercap antes de os renderizar no gráfico, de modo que cada múltiplo de 10 agora apenas corresponde a um aumento em 1 na escala transformada, por exemplo, um PIB per capita de 1.000 é agora 3 no eixo y, um valor de 10.000 corresponde a 4 no eixo y e assim por diante. Isso torna mais fácil visualizar a disseminação dos dados no eixo x.

    Lembrete de Sugestão: Definir um *aesthetic* para um valor em vez de um mapeamento

    Observe que usamos geom_point(alpha = 0.5). Como a dica anterior mencionada, usando um ajuste fora da função aes() fará com que esse valor seja usado para todos os pontos, que é o que queremos neste caso. Mas, como qualquer outro ajuste *aesthetic*, alpha também pode ser mapeado para uma variável nos dados. Por exemplo, podemos dar uma transparência diferente para cada continente com geom_point(aes(alfa = continent)).

Podemos ajustar uma relação simples aos dados adicionando outra camada, geom_smooth:

```{r ggplot2_correlacao}
ggplot(data = gapminder, aes(x = gdpPercap, y = lifeExp)) +
  geom_point() + scale_x_log10() + geom_smooth(method="lm")
```

Podemos tornar a linha mais espessa, definindo o *size* *aesthetic* na camada geom_smooth:

```{r ggplot2_correlacao2}
ggplot(data = gapminder, aes(x = gdpPercap, y = lifeExp)) +
  geom_point() + scale_x_log10() + geom_smooth(method="lm", size=1.5)
```

Há duas maneiras que um *aesthetic* pode ser especificado. Aqui definimos o *size* *aesthetic* passando-o como um argumento para geom_smooth. Anteriormente, na lição, usamos a função *aes* para definir um mapeamento entre variáveis de dados e sua representação visual.

    Desafio 4a

    Modifique a cor e o tamanho dos pontos na camada de ponto no exemplo anterior.

    Dica: não use a função aes.

        Solução para desafio 4a

        Modifique a cor e o tamanho dos pontos na camada de ponto no exemplo anterior.

        Dica: não use a função aes.

```{r ggplot2_desafio4a}
ggplot(data = gapminder, aes(x = gdpPercap, y = lifeExp)) +
  geom_point(size=3, color="orange") + scale_x_log10() +
  geom_smooth(method="lm", size=1.5)
```


    Desafio 4b

    Modifique sua solução para o Desafio 4a para que os pontos sejam agora uma forma diferente e sejam coloridos por continente com novas linhas de tendência.
    Dica: O argumento de cor pode ser usado dentro de aes.

        Solução para desafiar 4b

        Modifique o Desafio 4 para que os pontos sejam agora uma forma diferente e sejam coloridos por continente com novas linhas de tendência.

        Dica: O argumento de cor pode ser usado dentro de aes.

```{r ggplot2_desafio4b}
ggplot(data = gapminder, aes(x = gdpPercap, y = lifeExp, color = continent)) +
geom_point(size=3, pch=17) + scale_x_log10() +
geom_smooth(method="lm", size=1.5)
```
        
##Figuras Multi-Panel (painel múltiplo)

Anteriormente, visualizamos a mudança na expectativa de vida ao longo do tempo em todos os países em um único gráfico. Alternativamente, podemos dividir isso em vários painéis adicionando uma camada de painéis *facet*. Focalizando apenas aqueles países com nomes que começam com a letra "A" ou "Z".

    Dica

    Começamos fazendo um subconjunto dos dados. Usamos a função *substr* para extrair uma parte de uma seqüência de caracteres; Neste caso, as letras que ocorrem das posições *start* até *stop*, inclusive, do vetor gapminder$country. O operador %in% permite-nos fazer comparações múltiplas ao invés de escrever longas condições de subconjunto (neste caso, starts.with %in% c("A", "Z") é equivalente a starts.with == "A" | starts.with == "Z")

```{r ggplot2_MultiPanel}
starts.with <- substr(gapminder$country, start = 1, stop = 1)
az.countries <- gapminder[starts.with %in% c("A", "Z"), ]
ggplot(data = az.countries, aes(x = year, y = lifeExp, color=continent)) +
  geom_line() + facet_wrap( ~ country)
```

A camada facet_wrap tomou uma "fórmula" como seu argumento, denotado pelo til (~). Isso informa o R para desenhar um painel para cada valor exclusivo na coluna de país do conjunto de dados gapminder.

##Modificando o texto

Para limpar esta figura para uma publicação, precisamos alterar alguns dos elementos de texto. O eixo x é muito desordenado e no eixo y deve estar escrito "Espectativa de vida", em vez do nome da coluna da data frame, além disso recomenda-se, colocar o nome do gráfico, e legendas na língua da publicação.

Podemos fazer isso adicionando um par de camadas diferentes. A camada **theme** controla o texto do eixo e o tamanho geral do texto, e existem camadas especiais para alterar os rótulos dos eixos. Para alterar o título da legenda, precisamos usar a camada **scales**.

```{r ggplot2_texto}
ggplot(data = az.countries, aes(x = year, y = lifeExp, color=continent)) +
  geom_line() + facet_wrap( ~ country) +
  xlab("Ano") + ylab("Espectativa de vida") + ggtitle("Figura 1") +
  scale_colour_discrete(name="Continente") +
  theme(axis.text.x=element_blank(), axis.ticks.x=element_blank())
```

Este é um gostinho do que você pode fazer com ggplot2. RStudio fornece uma [cheat sheet (Folha de macetes)](http://www.rstudio.com/wp-content/uploads/2015/03/ggplot2-cheatsheet.pdf) realmente útil das diferentes camadas disponíveis, e documentação mais extensa está disponível no [site ggplot2](http://docs.ggplot2.org/current/). Finalmente, se você não tem ideia de como mudar algo, uma rápida pesquisa do Google geralmente irá enviar para uma pergunta relevante e resposta no Stack Overflow com código reutilizável para modificar!

    Desafio 5

    Criar um gráfico de densidade do PIB per capita, preenchido por continente.

    Avançado:

        Transforme o eixo x para visualizar melhor a propagação de dados.
        Adicione uma camada *facet* ao painel de gráficos de densidade por ano.

        Solução para contestar 5

    Criar um gráfico de densidade do PIB per capita, preenchido por continente.

    Avançado:

        Transforme o eixo x para visualizar melhor a propagação de dados.
        Adicione uma camada *facet* ao painel de gráficos de densidade por ano.
        
```{r ggplot2_desafio5}
ggplot(data = gapminder, aes(x = gdpPercap, fill=continent)) +
 geom_density(alpha=0.6) + facet_wrap( ~ year) + scale_x_log10()
```

    Pontos chave

        Use ggplot2 para criar gráficos.
        Pense nos gráficos em camadas: *aesthetics*, *geometry*, *statistics*, *scale transformation*, and *grouping*.
